臺灣高雄地方法院行政訴訟判決
110年度交字第374號
原      告  林佑龍  

被      告  高雄市政府交通局

代  表  人  張淑娟  
訴訟代理人  蘇健義  
上列當事人間交通裁決事件，原告不服被告民國110年8月11日高
市交裁字第32-Z00000000號裁決，提起行政訴訟，本院判決如下
：
       主     文
原告之訴駁回。
訴訟費用新台幣參佰元由原告負擔。
       事實及理由
一、程序事項：本件為交通裁決事件，依兩造所述各節及卷內資
    料所示，本件事證已臻明確，本院認無經言詞辯論之必要，
    爰依行政訴訟法第237條之7之規定，不經言詞辯論而為判決
    。
二、事實概要：原告駕駛GY-A28號(H6-47)營業貨運曳引車（下
    稱系爭車輛）於民國110年6月23日6時15分許，因「汽車裝
    載貨物行經設有地磅處所5公里內路段未依標誌指示過磅者
    」之違規行為，經內政部警政署國道公路警察局第二公路警
    察大隊後龍分隊警員方信翔當場攔停舉發，填製國道警交字
    第Z00000000號舉發違反道路交通管理事件通知單，由原告
    當場簽名收受完成送達。原告不服舉發，提出陳述並聲請裁
    決，被告洵依據道路交通管理處罰條例（以下稱處罰條例）
    第9條、第29條之2第4項、第63條第1項第2款暨違反道路交
    通管理事件統一裁罰基準及處理細則（以下稱處理細則）第
    45條規定開立裁決書（下稱原處分），裁處原告「罰鍰新臺
    幣90,000元整，並記違規點數2點」。原告不服，遂提起本
    行政訴訟。
三、原告主張：原告於110年6月23日駕駛系爭車輛行經國道一號
    北上122.7公里處之後龍地磅站時，因123.5公里處之過磅指
    示號誌燈未亮，以為無須過磅而行駛中線超車，行至地磅站
    前200公尺，因遭大貨車擋住視線，無法得知內有過磅。行
    至入口時，該大貨車入內過磅，原告看到時，已無法緊急煞
    車右行入過磅站，倘強行煞車有翻車之虞。指示燈123.5公
    里處停車之員警隨後攔查原告，指示原告於120公里處下斗
    南交流道，並要求原告再北上進入交流道至后龍地磅站過磅
    ，見原告未超載，而開單舉發。茲因國道地磅站常因待磅車
    輛過多，有時會預警地關閉過磅指示燈，停止過磅，等消耗
    過磅車潮後，再打開過磅指示燈。本件員警停車位置無法觀
    看確認123.5公里處過磅指示燈是否亮起，倘調閱北上123.8
    公里處ETC收費監視器即可得證。原告因指示燈未亮起而行
    駛中線車道，又遭右前方大貨車擋住視線，及至發覺，已錯
    過入磅站之時機，並非故意或因過失逃磅，被告予以裁處，
    實屬有誤等語，並聲明：原處分撤銷。
 四、被告則以：經檢視採證影片(檔名行車影像末碼109A )可見
     ：畫面時間06:13:36-可見員警於藍底白字「地磅站大客車
     攔查點」前之路肩值勤，陸續有其他訴外人車輛行駛於外
     側車道並打方向燈進入地磅站、06:14:32-原告車輛行駛中
     線車道行經地磅站未入站過磅，其右側有另一訴外人車輛
     依規定進入地磅站，員警上前欲攔停原告車輛；採證影片(
     檔名行車影像末碼127A )可見：畫面時間06:28:36-員警返
     回國道3號北向查驗，陸續可見「大型車靠右」標誌、123.
     5公里處「閃光燈亮時載重大貨車過磅」閃光號誌正常運作
     、「減速進站」標誌、「地磅站大客車攔查點」標誌…影片
     結束。依前揭說明，足認原告未依標誌、號誌指示過磅之
     違規事實，至為灼然。另依據現行規定，載重大貨車無論
     有無超載，行經高速公路地磅站且開磅時，均需要過磅，
     以防止車輛超載並維護行車安全。又原告為合法考領駕駛
     執照之人，就上開處罰條例之規定，應知之熟稔；且道路
     主管機關沿途已設置多處過磅警示牌提醒用路人注意，即
     令原告前揭主張屬實，然原告此一違反行政法上義務之行
     為亦屬出於過失而未注意所致，參諸前揭行政罰法第7條第
     1項規定，仍應予以裁罰，原告自難以疏未注意而主張免罰
     。至原告主張「本人駕駛經過時並未亮燈」，然查交通違
     規行政爭訟之舉證責任原理，非如刑事案件中應超越任何
     合理懷疑始可為有罪判決之嚴格程度，而係應與民事訴訟
     之舉證責任原理相類似，亦即，基本上應就行政機關與人
     民所各自主張有利於己之事實，分配其應盡之舉證責任，
     而非逕予適用刑事訴訟法之「無罪推定」原則。此觀諸行
     政訴訟法第136條規定，行政訴訟程序準用民事訴訟法第27
     7條舉證責任分配原則之立法意旨，即可明瞭（臺灣高等法
     院臺中分院97年度交抗字第962號裁定意旨參照）。是處罰
     條例科處行政罰事件，依據公法爭議之舉證責任分配法則
     ，固應先由行政機關就其業已履踐相關正當法律程序，以
     及人民應受處罰之客觀違反法令行為，負證明之責，惟原
     告就行政機關已為相當證明之前開事項，若主張欠缺主觀
     歸責條件或為其他抗辯，亦須就其所辯提出反證。是縱原
     告對「號誌有亮燈」之真實性尚有疑義，惟原告於知悉上
     情後迄今均未提供相關反證(例如行車紀錄器)或依法定程
     序反駁該採證相片之有效性，並獲致「原告無違規責任」
     之法律效果，自難單以原告之個人見解即率以推翻員警查
     證內容。是原告於前揭時間、地點確有「汽車裝載貨物經
     地磅處所5公里內路段未依號誌指示過磅者」之違規事實，
     被告據以裁處，洵無不合等語，資為抗辯，並答辯聲明：
     原告之訴駁回。
 五、本院之判斷：
　 ㈠按「汽車裝載貨物行經設有地磅處所5公里內路段，未依標
     誌、標線、號誌指示或不服從交通勤務警察或依法令執行
     交通稽查任務人員之指揮過磅者，處汽車駕駛人9萬元罰鍰
     ，並得強制其過磅。其應歸責於汽車所有人時，除處汽車
     所有人罰鍰及記該汽車違規紀錄1次外，汽車駕駛人仍應依
     第63條第1項第2款規定記違規點數2點。」、「汽車駕駛人
     有下列各款所列條款之一者，除依原條款處罰鍰外，並予
     記點：2、有…第29條之2第4項…情形之一者，各記違規點數
     2點。」處罰條例第29條之2第4項、第63條第1項第2款定有
     明文。次按「汽車裝載時，除機車依第88條規定外，應依
     下列規定：9、裝載貨物行經設有地磅處所，應依標誌、標
     線、號誌指示，或交通勤務警察或依法令執行交通稽查任
     務人員之指揮停車過磅。」道路交通安全規則第77條第9款
     亦定有明文。
  ㈡經查，原告有事實概要欄所載之交通違規行為一節，有被告
    提出之舉發通知單、內政部警政署國道公路警察局第二公路
    警察大隊110年10月5日國道警二交字第1102705975號函、11
    0年7月7日國道警二交字第1102704246號函（含原告110年6
    月28日等陳述單）等影本及採證光碟各乙份等附卷可稽，且
　　本院當庭勘驗採證光碟（影片末碼109A），勘驗結果為「畫
    面時間06:13:36-可見員警於藍底白字「地磅站大客車攔查
    點」前之路肩值勤，陸續有其他訴外人車輛行駛於外側車道
    並打方向燈進入地磅站、06:14:32-原告車輛行駛中線車道
    行經地磅站未入站過磅，其右側有另一訴外人車輛依規定進
    入地磅站，員警上前欲攔停原告車輛。」、「(檔名行車影
    像末碼127A)：畫面時間06:28:36-員警返回國道3號北向查
    驗，陸續可見「大型車靠右」標誌、123.5公里處「閃光燈
    亮時載重大貨車過磅」閃光號誌正常運作、「減速進站」標
    誌、「地磅站大客車攔查點」標誌…影片結束。」，有本院1
    11年9月21日勘驗筆錄在卷可查，故原告之違規事實，洵堪
    認定。
  ㈢原告雖以前詞主張以為過磅號誌燈未亮，無須過磅，而行駛
    中線超車，行至地磅站前200公尺，因遭大貨車擋住視線，
    無法得知內有過磅。行至入口時，該大貨車入內過磅，原告
    看到時，已無法緊急煞車右行入過磅站，倘強行煞車有翻車
    之虞，故無逃磅之故意或過失云云。惟查，本院依職權調閱
　　高速公路3號後龍北上地磅站於110年6月23日4時起至7時之
    車輛過磅記錄，查知該等時段有多輛貨車過磅，顯見並無原
    告所稱之過磅號誌未亮起之情形。又原告行車至地磅站，本
    應行駛外線道以便進入過磅站過磅，原告捨此不為，反行駛
    中線，以致無法於安全駕駛之情形下入站過磅，縱無故意亦
    難謂無過失，故原告上開主張，於法不合，尚難採信。原告
    另請求調閱違規路段之ETC監視器部分，本院審酌該等監視
    器之設置，係為錄攝往來車輛之電子收費情況，不可能攝錄
    過磅號誌燈之運作情況，故無調閱之必要，併予敘明。
  ㈣綜上所述，原告於上述時、地確有「汽車裝載貨物經地磅處
    所5公里內路段不服從交通稽查人員指揮過磅」之違規行為
    ，被告依處罰條例第29條之2第4項、第63條第1項第2款規定
    ，以原處分裁處原告「罰鍰90,000元，並記違規點數2點」
    ，於法有據。原告訴請撤銷，為無理由，應予駁回。
六、本件判決基礎已臻明確，兩造其餘攻防方法及訴訟資料經本
    院斟酌後，核與判決結果不生影響，不另一一論述，併此敘
    明。
七、本件第一審裁判費為300 元，應由原告負擔，爰確定第一審
    訴訟費用額如主文第2 項所示。
據上論結，本件原告之訴為無理由，依行政訴訟法第237 條之7
、第237 條之8 第1 項、第237 條之9第1 項、第236 條、第98
條第1 項本文，判決如主文。
中    華    民    國   111    年    11    月    30    日
　　　　　　　　　行政訴訟庭　法　官　吳文婷
上為正本係照原本作成。
如不服本判決，應於判決送達後20日內，向本院提出上訴狀並表
明上訴理由（原判決所違背之法令及其具體內容或依訴訟資料可
認為原判決有違背法令之具體事實），其未載明上訴理由者，應
於提出上訴後 20 日內向本院補提理由書（上訴狀及上訴理由書
均須按他造人數附繕本，如未按期補提上訴理由書，則逕予駁回
上訴），並應繳納上訴裁判費新臺幣 750 元。
中　　華　　民　　國　　111 　年　　11　　月　　30　　日
                              書記官  洪嘉慧